【裁判字號】    98,交聲,1859
【裁判日期】    980609
【裁判案由】    聲明異議
【裁判全文】
臺灣臺中地方法院交通事件裁定        98年度交聲字第1859號
原處分機關  交通部公路總局臺中區監理所臺中市監理站
異  議  人
即受處分人  甲○○
上列異議人因違反道路交通管理處罰條例案件，對於交通部公路
總局臺中區監理所臺中市監理站民國98年5 月12日所為之裁決處
分（原處分案號：裁監稽違字第裁61-GE0000000號），聲明異議
，本院裁定如下：
    主  文
原處分關於罰鍰新臺幣萬元部分撤銷。
前項撤銷部分，甲○○不罰。
其餘異議駁回。
    理  由
一、原處分意旨略以：異議人即受處分人甲○○於民國97年4 月
    4 日4 時5 分許，在臺中市○區○○○路與興大路口，因「
    騎乘人其吐氣所含酒精濃度超過0.55毫克，經呼氣酒測為0.
    55毫克」違規，經臺中市警察局第三分局依違反道路交通管
    理處罰條例第35條第1 項第1 款舉發。原處分機關於98年5
    月12日以裁監稽違字第裁61-GE0000000號裁處罰鍰新臺幣（
    下同）30,000元並吊扣機車駕駛執照12個月（機車駕照已執
    行吊扣）及施以道安講習云云。
二、聲明異議意旨略以：異議人因酒駕案件受緩起訴處分已期滿
    。依行政罰法第26條規定一事不二罰，採「先刑法後行政法
    」，現監理機關復裁處異議人罰鍰30,000元、吊扣機車駕駛
    執照12個月及施以道安講習等顯然有誤，為此，聲請撤銷原
    處分，改裁定異議人不罰等語。
三、經查：
  (一)異議人於97年4 月4 日3 時30分許起，至同日4 時許止，在
    臺中市○區○○路59巷77弄3 號住處，飲用高粱酒，已達不
    能安全駕駛動力交通工具，竟仍騎乘車號JD9-815 號重型機
    車。嗣於同日4 時5 分許，途經臺中市○區○○○路與興大
    路口，不慎與他人駕駛之自小客車發生擦撞，經警據報處理
    ，並測得其酒精濃度達每公升0.55毫克，經臺中市警察局第
    三分局以異議人違反道路交通管理處罰條例第35條第1 項第
    1 款違規事由，予以開單告發。異議人刑事責任部分，經臺
    灣臺中地方法院檢察署檢察官於97年5 月2 日，以97年度偵
    字第9582號為緩起訴處分，緩起訴期間為1 年（97年5 月19
    日至98年5 月18日），異議人應於收受緩起訴處分命令通知
    書之日起1 個月內，向財團法人天主教曉明社會福利基金會
    支付50,000元。異議人依限支付50,000元。原處分機關於緩
    起訴期間內之98年5 月12日，以異議人有「汽車駕駛人酒精
    濃度超過規定標準（0.4-0.55）」舉發違規事由，予以處罰
    鍰30,000元，並吊扣機車駕駛執照12個月，施以道安講習等
    情，為異議人所不爭執，並有緩起訴處分書、緩起訴處分命
    令通知書、財團法人天主教曉明社會福利基金會收據及舉發
    違反道路交通管理事件通知單影本各1 紙在卷可稽。是異議
    人於上揭時、地，確有裁決書所載之事實，堪信屬實。
  (二)按94年2 月5 日公布，並於95年2 月5 日施行之行政罰法第
    26條規定：「一行為同時觸犯刑事法律及違反行政法上義務
    規定者，依刑事法律處罰之。但其行為應處以其他種類行政
    罰或得沒入之物而未經法院宣告沒收者，亦得裁處之。前項
    行為如經不起訴處分或為無罪、免訴、不受理、不付審理之
    裁判確定者，得依違反行政法上義務規定裁處之。」又其他
    種類行政罰，係指違反行政法上之義務應受「裁罰性」之「
    不利處分」，依行政罰法第2 條規定，包括限制或禁止行為
    之吊扣證照處分。究其立法目的，一行為同時觸犯刑事法律
    及違反行政法上義務規定時，由於刑罰與行政罰同屬對不法
    行為之制裁，而刑罰之懲罰作用較強，故依刑事法律處罰，
    即足資警惕時，實無一事二罰再處行政罰之必要，且刑事法
    律處罰，由法院依法定程式為之，較符合正當法律秩序，應
    予優先適用，但罰鍰以外之沒入或其他種類行政罰，因兼具
    維護公共秩序之作用，為達行政目的，行政機關仍得併予裁
    處。異議人上開酒醉駕車行為，同時觸犯刑事法律及違反行
    政法上義務。其中觸犯刑事法律部分，經檢察官為緩起訴處
    分而形式確定，則檢察官於緩起訴之猶豫期間內，最終是否
    會被檢察官提起公訴，懸而未定，是緩起訴處分於猶豫期間
    內尚未具有實質之確定力，檢察官仍得依前開刑事訴訟法規
    定，依職權或依告訴人之聲請，將被告緩起訴處分撤銷，故
    緩起訴期間屆滿前，該緩起訴處分仍有被撤銷之可能，本件
    裁決時間既在98年5 月12日，即於緩起訴猶豫期間內，此時
    原處分機關若依法為行政裁決，將使異議人有同時遭受行政
    處罰及刑事訴追之危險。且依前揭說明，異議人繳納緩起訴
    處分金後，已受到實質制裁，縱認該命令因未經法院裁判所
    為之處罰，非刑事處分，但繳納上開處分金之行為究具行政
    罰鍰之性質，自不應就同一行為再受行政罰鍰，否則將與行
    政罰法第26條規定之立法意旨相違背（參照臺灣高等法院暨
    所屬法院96年11月28日96年法律座談會刑事類提案第36號研
    討結果）。
四、綜上所述，原處分機關依道路交通管理處罰條例第35條第1
    項第1 款規定，裁處罰鍰30 ,000 元之處分為不當，異議人
    之異議為有理由，自應由本院將原處分關於罰鍰30,000元部
    分撤銷，並諭知如主文第2 項所示，以資適法。至原處分機
    關關於吊扣機車駕駛執照（已執行吊扣）及施以道安講習部
    分，則係預防將來再犯危險之管制罰，屬行政罰法第26條第
    1 項但書所稱之「其他種類行政罰」，原處分機關仍得依道
    路交通管理處罰條例第35條第1 項第1 款裁處，於法無違，
    此部分異議為無理由，應予駁回。
據上論斷，應依道路交通管理處罰條例第87條，道路交通案件處
理辦法第19條、第20條前段，裁定如主文。
中    華    民    國    98    年    6     月    9     日
                  交通法庭      法  官  柯志民
上正本證明與原本無異。
如不服本裁定應於送達後5 日內向本院提出抗告狀。
                                書記官  賴亮蓉
中    華    民    國    98    年    6     月    9     日


司法院資訊處製作；財團法人民間司法改革基金會備份。
